【裁判字號】    97,易,1311
【裁判日期】    971223
【裁判案由】    贓物等
【裁判全文】
臺灣臺南地方法院刑事判決              97年度易字第1311號
公  訴  人  臺灣臺南地方法院檢察署檢察官
被      告  丙○○
被      告  庚○○
右  一  人
選任辯護人  蘇明道律師
上列被告因贓物等案件，經檢察官提起公訴（95年度偵字第1763
6、17637號、96年度偵字第6559號、97年度偵字第10119號），
本院判決如下:
    主  文
丙○○共同搬運贓物，共貳罪，各處有期徒刑捌月，均減為有期
徒肆月，如易科罰金均以新台幣壹仟元折算壹日。應執行有期徒
刑陸月，如易科罰金以新台幣壹仟元折算壹日。
庚○○無罪。
    事  實
一、緣子○○ (另行審結)於95年11月17日凌晨0時許，在嘉義市
    ○村里○道1號高速公路旁之產業道路，竊取卯○○所有挖
    土機一台 (KOBELCO牌、SK-200型、機身號碼YN-15247號）
    得手後，旋經知情之丁○○ (傳拘未到)交由知情之甲○○
    ( 另行審結)、辛○○ (傳拘未到）等人，共同基於運送贓
    物交予乙○○ (另行審結)之犯意聯絡，由子○○將甫竊得
    之上開挖土機駛上由甲○○駕駛之車牌號碼005- GJ號拖板
    車車板；由辛○○坐在拖板車副駕駛座擔任所謂「人頭」角
    色(即如運送贓物挖土機遇警攔查時，由辛○○出面向員警
    表示其係委託甲○○運送挖土機之挖土機所有權人，以免員
    警起疑）；另由原欲買受該挖土機惟因見該挖土機過於老舊
    而作罷之乙○○（另行審結），基於寄藏該贓物之犯意，駕
    駛車號H6 -0289號自小客車，導引甲○○等人將該挖土機搬
    運載至台南縣七股鄉三股村海埔之鎮海堂廟旁空地藏放，再
    另覓買主。嗣因乙○○未覓得買主，丁○○乃委託不知情之
    劉建宏另尋買家，並由乙○○委託丙○○、潘英文 (已歿，
    業經臺灣臺南地方法院檢察署檢察官為不起訴處分)與甲○○、辛○○、丁○○、戊○○等人，共同基於運送贓物之犯
    意聯絡，於95年11月19日下午9時15分許，由甲○○駕駛車
    牌號碼005-GJ號拖板車，；由辛○○坐在拖板車副駕駛座擔
    任上開所謂「人頭」角色；由戊○○駕駛車牌號碼NM-1186
    號自用小客車搭載丁○○；由丙○○駕駛車牌號碼3S-2893
    號自用小客車搭載潘英文尾隨在上開拖板車旁，共同將該挖
    土機自上開鎮海堂廟旁空地運往與劉建宏約定之地點。嗣於
    翌日 (20日)凌晨1時許，渠等共同將該挖土機運抵彰化縣鹿
    港鎮○○○○○路路旁，交由劉建宏另尋買主，惟劉建宏尚未
    將該挖土機出售為警查獲。
二、緣子○○與其女友癸○○（另行審結）共同於95年11月30日
    凌晨3時許，在嘉義縣水上鄉○○○○道旁，竊取丑○○所
    有挖土機一台（CAT牌、120型、引擎號碼6D00-000000號）
    得手後，旋經知情之丁○○牙保媒介予知情之乙○○買受該
    挖土機。丁○○並隨即委託知情之戊○○偕同其女友己○○
    ，與知情之甲○○、辛○○及受乙○○委託之丙○○、潘英
    文(已歿，業經臺灣臺南地方法院檢察署檢察官為不起訴處
    分)等人，共同基於運送贓物之犯意聯絡，由子○○將上揭
    竊得之挖土機駛上由甲○○駕駛之車牌號碼005-GJ號拖板車
    車板；並由辛○○坐在拖板車副駕駛座擔任所謂「人頭」角
    色(即如運送贓物挖土機遇警攔查時，由辛○○出面向員警
    表示其係委託甲○○運送挖土機之挖土機所有權人，以免員
    警起疑）；另由戊○○駕駛車牌號碼NM-1186號白色喜美自
    用小客車搭載己○○；由丙○○駕駛車牌號碼3S-289 3號自
    用小客車搭載潘英文，共同將該贓物挖土機運至乙○○指定
    之臺南縣新營市新聯興鍋爐廠後方空地卸放。嗣經警循線於
    同年12月1日拘提丙○○到案，而查獲上情。
三、案經卯○○、丑○○等人訴由台南縣警察局佳里分局移送檢
    察署檢察官偵查起訴。
    理  由
壹、程序(證據能力)部分:
    按被告以外之人於審判外之陳述，雖不符刑事訴訟法第159
    條之1至第159條之4之規定，而經當事人於審判程序同意作
    為證據，法院審酌該言詞陳述或書面陳述作成時之情況，認
    為適當者，亦得為證據；又當事人、代理人或辯護人於法院
    調查證據時，知有第159條之5第1項不得為證據之情形，而
    未於言詞辯論終結前聲明異議者，視為有前項之同意，為刑
    事訴訟法第159條之5第1項、第2項所明文。又當事人、代理
    人或辯護人於調查證據時，知有刑事訴訟法第159條第1項不
    得為證據之情形，卻表示「沒有意見」等意思，而未於言詞
    辯論終結前聲明異議者，應視為已有將該等傳聞證據採為證
    據之同意，業據最高法院93年度臺上字第3533號及94年度臺
    上字第2976號等判決闡釋明確。本件公訴人、被告對於本件
    所有證據資料之證據能力均未表示意見及爭執，基於尊重當
    事人對傳聞證據之處分權，及證據資料愈豐富，愈有助於真
    實發見之理念，且強化言詞辯論主義，使訴訟程序得以順暢
    進行，故認本件所有供述及非供述證據資料均有證據能力，
    合先敘明。
貳、關於被告丙○○(有罪)部分:
一、訊據被告丙○○對於上開時地搭載潘英文隨同案被告甲○○
    、丁○○、辛○○、戊○○、己○○等人共同運送上開二台
    挖土機之事實，固均供認不諱。惟矢口否認有明知而運送贓
    物之犯行，並辯稱: 我不認識甲○○等人，我只認識乙○○
    ，乙○○說他怪手要載人家，可是沒空，叫我過去幫他收錢
    ，我有將錢交給乙○○，我之前不知道那是贓車云云。
二、經查: 上開事實一所示挖土機係同案被告子○○於上開時地
    竊取後，旋經知情之同案被告丁○○交由知情之同案被告甲○○、辛○○等人以上述方式運交予知情之同案被告乙○○
    藏放，復經同案被告丁○○委託不知情之劉建宏尋找買家，
    而由同案被告乙○○委託被告丙○○及已歿之潘英文，與同
    案被告甲○○、辛○○、丁○○、戊○○等人，共同於上開
    時地，以上述方式運送至上處交予劉建宏，惟劉建宏尚未將
    該挖土機出售即為警查獲；上開事實二所示挖土機係同案被
    告子○○與其女友即同案被告癸○○於上開時地共同竊取後
    ，旋經知情之同案被告丁○○牙保予知情之同案被告乙○○
    買受，並隨即經同案被告丁○○委託知情之同案被告戊○○
    偕同其女友即同案被告己○○、甲○○、辛○○、丙○○及
    已歿之潘英文等人，共同以上述方式運送至上處卸放等事實
    ，業經被告丙○○迭於警詢及偵審中供認不諱，核與同案被
    告子○○、癸○○、丁○○、乙○○、甲○○、辛○○、戊○○、己○○等人分別於警詢及偵審中之供證；及被害人卯
    ○○、丑○○於警詢指訴情節相符，並有上開挖土機之引擎
    、機身號碼套模資料及進口報單、贓物認領保管單、現場蒐
    證挖土機機身照片等在卷可稽。被告此部分任意性自白，核
    與事證相符，堪認為實。
三、被告丙○○雖辯稱不知道上開挖土機為贓物云云；另證人即
    同案被告乙○○亦於本院結證稱: 第一次丙○○只是幫我拿
    錢回來，他不知道是贓車，第二次回來我才跟他說是贓車，
    之後他就不肯再去云云。惟查:
(一)被告丙○○於押運上開挖土機前確已明知該挖土機為贓物，
    並曾收取報酬新台幣 (下同)3000 元之事實，業經被告丙○○迭於警詢及偵訊中供認: 「我與潘英文一起前往押運贓車
    ，第一次我與潘英文每個人都拿到3000元，【我要前往押車
    時就已經知道那是贓車】，是乙○○打電話指示我們前往」
    (見警卷第140頁)、「【乙○○有跟我說過押送的怪手是贓
    物】」等語不諱（見偵一卷第40頁之96年12月1日訊問筆錄
    ）。且證人即同案被告乙○○亦分別於警詢及偵查中供證:
    「我購買怪手後皆由我交付丙○○帶甲○○將怪手帶路前往
    停放處，【我要丙○○帶路是因為他沒有錢要給他賺錢】」
    （見警卷第19-20頁）、「我請丙○○押運過兩次，另外一
    次是我自己押運，我給他的報酬是3000元，丙○○帶路將贓
    物怪手卸下的地點由我決定」等語（見偵一卷第46頁之96年
    12月1日訊問筆錄）。衡諸被告丙○○迭於警詢及偵查中不
    僅一致供承明知上開挖土機為贓物之情，且對於挖土機之來
    源及搬運贓物之過程均供述甚詳，復與同案被告乙○○所供
    報酬等情相符，應非屬臨訟編纂之虛詞，而堪採信。
(二)況被告丙○○二次押運挖土機之時間，均在深夜凌晨時分，
    每往返於台南、彰化、嘉義等處。衡情，倘上開挖土機之運
    送是合法正當之行為，大可於日間光明正大由拖板車自行運
    送即可，何庸於深夜凌晨勞師動眾，邀集上開同案被告多人
    一同押運，並分受金錢報酬，顯見上開挖土機之運送方式確
    有異於常情之處。此外，參諸案外人午○○因協助警方調查
    而於警詢供稱: 「我約於95年5月間有參與乙○○竊盜犯罪
    集團，... 【丙○○】係於我載運贓車 (挖土機)行進時，
    負責坐在我旁邊當人頭，預防遭警查獲出面頂罪」等語（詳
    見警卷第90、112、113等頁），可知被告丙○○早於本件案
    發之前，已知乙○○有買運挖土機贓物之行為，是其對於同
    案被告乙○○委託運送之挖土機來路不明之情亦應早有認識
    。
(三)準此，被告丙○○與證人即同案被告乙○○嗣於本院翻稱:
    被告丙○○不知上開挖土機為贓物，亦未收取任何報酬，上
    開3000元係乙○○借予丙○○繳電話費云云，不僅與渠等警
    詢及偵查之供證矛盾，且顯違常情，應係事後卸責迴護之詞
    ，自不足採信。本件事證明確，被告丙○○上開犯行堪以認
    定，應依法論科。
四、核被告丙○○所為，係犯刑法第349條第2項之搬運贓物罪。
    其就事實一之犯行與同案被告甲○○、辛○○、丁○○、戊○○等人；就事實二之犯行與同案被告戊○○、甲○○、辛○○、戊○○、己○○等人，均有犯意聯絡及行為分擔，應
    均論以共同正犯。被告丙○○二次運送贓物之犯行，犯意各
    別，行為互殊，為數罪，應予分論併罰。爰審酌被告丙○○
    前無犯罪前科紀錄，有台灣高等法院被告前案紀錄表在卷可
    稽，素行尚佳，其因貪圖小利而運送上開贓物，造成被害人
    財物損失不小，復審酌其為國中畢業、從事玻璃安裝工作之
    智識程度及經濟生活情形均非甚佳，及犯後否認犯行態度不
    佳等一切情狀，分別量處如主文所示之刑，及諭知易科罰金
    之折算標準。又其上開二次犯行之犯罪時間，均在96年4月
    24 日以前，均應依中華民國96年罪犯減刑條例第2條第1項
    第3款減其宣告刑二分之一，並定其應執行之刑，及諭知易
    科罰金之折算標準。至扣案之被告丙○○及共犯辛○○、甲○○等人所有之手機（門號詳見卷附扣押清單），以及同案
    被告甲○○所有之曳引車頭、車身寬板各一輛，分別為各該
    被告日常生活及工作所用之物，非專為供本件犯罪所用，衡
    諸比例原則，均不予宣告沒收，併此敘明。另扣案之被告丙○○所有衛星定衛掃描器2只，尚不能證明為運送贓物所用
    之物；另其持有扣案之挖土機鑰匙1支，為被害車主所有之
    物，業經同案被告乙○○於本院供明在卷，故均不予宣告沒
    收，附此敘明。
參、關於被告庚○○(無罪)部分:
一、公訴意旨另以: 被告庚○○明知同案被告乙○○向其兜售如
    起訴書犯罪事實一、二所示之挖土機為來路不明之贓物，仍
    於該起訴書所載時地予以買受，因認被告涉有刑法第349條
    第2項故買贓物罪嫌等語（起訴之犯罪事實詳如附件起訴書
    所載）。
二、按犯罪事實應依證據認定之，無證據不得認定其犯罪事實；
    又不能證明被告犯罪者，即應諭知無罪之判決，刑事訴訟法
    第154條第2項、第301條第1項分別定有明文。另按認定犯罪
    所憑之證據，無論其為直接證據或間接證據，其為訴訟上之
    證明時，均須達於一般通常之人均不致於有所懷疑，而得確
    信其為真實之程度，始得據之為有罪之認定。倘其證明尚未
    達到此一程度，而有合理性之懷疑存在，致使無從形成有罪
    之確信時，根據「罪證有疑，利於被告」之證據法則，即不
    得遽為不利被告之認定。
三、公訴意旨認被告庚○○涉犯刑法349條第2項之故買贓物罪嫌
    ，無非以被告於警偵中供述其於起訴書所載犯罪時地，向同
    案被告乙○○買受上開挖土機時，並未簽訂讓渡書、亦未拿
    取挖土機之完稅證明及進口報單等合法來源資料，並有同案
    被告子○○、甲○○、辛○○、丁○○、戊○○、己○○、
    乙○○等人於警偵訊之自白；被害人辰○○、鐘應武及證人
    巳○○、寅○○等人於警偵之證述，以及搜索扣押筆錄、贓
    物認領保管單、現場蒐證相片、挖土機引擎號碼、機身套模
    資料、挖土機進口報單、讓渡證書等資料為據。
四、惟訊據被告庚○○，固坦承有於上開時地向同案被告乙○○
    買受上開二台挖土機之事實，惟矢口否認有明知而故買贓物
    之犯行，並辯稱: 我不知道上開挖土機是贓物，本件被查獲
    時，我在第一時間到案說明，足見我沒有犯意，我也是受害
    者等語。
五、經查:
(一)被告庚○○有於上開時地，分別以90萬元、45萬元之價格，
    向同案被告乙○○買受被害人辰○○、鐘應武所有，遭同案
    被告子○○竊取，經同案被告丁○○牙保售予乙○○，而分
    別交由同案被告甲○○、辛○○、丁○○、戊○○、己○○
    等人搬運之上開二台挖土機（買賣、牙保、搬運過程詳如起
    訴書所載），並於買受第二台挖土機 (如起訴書犯罪事實二
    所示)後，僱用不知情之司機寅○○，將該挖土機運至不知
    情之友人巳○○位在台南縣學甲鎮平西寮67號之10住處前方
    空地停放等事實，固經被告庚○○迭於警詢及偵審中供承不
    諱，並經同案被告子○○、甲○○、辛○○、丁○○、戊○○、己○○、乙○○等人及被害人辰○○、鐘應武及證人巳
    ○○、寅○○等人分別於警詢及偵審供證明確，並有搜索扣
    押筆錄、贓物認領保管單、現場蒐證相片、挖土機引擎號碼
    、機身套模資料、挖土機進口報單、讓渡證書等資料附卷可
    稽，被告此部分供承事實，核與上開事證相符，固堪認為實
    。
(二)惟據上開事證僅足證明被告確有買受上開挖土機贓物之客觀
    事實，至於被告主觀上是否有贓物之認識，尚未足為證。且
    :
 1、訊據被告於警詢及本院分別供稱: 「我因為同行乙○○告訴
    我他朋友有挖土機，可以便宜賣給我，而且說挖土機是工地
    使用的，來源正常，所以我才跟乙○○買，第一台買90萬元
    ，第二台買45萬元，【乙○○說要拿來源證明給我後才要跟
    我簽立買賣契約】，但現在還沒有簽立，乙○○告訴我說那
    兩台挖土機是工地車，正常挖土機」（見警卷第214至216頁
    ）、「因為那個時候剛好面臨到三個工程，所需的機具都要
    很多，我們是以車子的現況來估價，像以本件第一台三百型
    市價約100萬上下，第二台市價也是50幾萬元而已，這台車
    我們有先看過，再跟買家議價，再拖回來試用，我有跟乙○○要買賣憑證，所以我尾款才沒有給他，我一直要求乙○○
    帶車主來簽契約，他都沒有帶車主來，買賣成立後沒幾天，
    這個案件就已經公布在報紙上，業界就開始流傳，我就主動
    到案，我也是被害人，【他是我的下包，我沒有懷疑他】，
    他沒有交鑰匙給我，這二台挖土機沒有暗鎖」等語（見本院
    97 年10月21日審理筆錄）。
 2、核與證人即同案被告乙○○於偵訊結證: 「因為我在開推土
    機、砂石機，有機會認識到一些需要用到怪手的買主，買主
    不知道他們買到的是贓物怪手，因為我沒有算他們很便宜」
     等語 (見95偵17637號卷第25頁)；及該證人於本院結證:
    「第一台挖土機本要賣90萬，但是因為我沒有給他契約書，
    所以他沒有全部的錢都給我，算是扣了30萬在他那邊，等我
    給他契約書後才要付清，【他有跟我討契約書】，但是我沒
    給他，他說挖土機正常買賣的話一定要有契約書，【當初我
    就騙他說那是正常車】，後來我也沒給他契約書，所以他才
    扣我那30萬，挖土機正常要有買賣證明。第二台我一樣是打
    電話通知庚○○有一台挖土機放在大屯那邊，請他先去看看
    ，如果要買再來議價，... 他說我跟你買車你的證明什麼要
    給我，他有跟我討，我都說好，但是卻沒給他，第二台有殺
    價，他嫌挖土機不太好，他還要修理及整理，第二次賣給庚○○的時候沒有跟他簽訂契約，因為經過沒有多久，事情就
    發生了，我有向庚○○表示有朋友有挖土機可以便宜賣，而
    且是工地車且來源正常，【我有跟他說要拿來源證明或材料
    及簽立契約】，我當時沒錢想趕快脫手，想賣出去後再跟他
    講，我是開砂石車維生的，要是我說那台挖土機是贓物，以
    後就沒有人敢叫我去幫他們載東西了」等語 (同前日審判筆
    錄)，均大抵相符。足證，該被告於買受上開挖土機時，已
    有向同案被告乙○○索取契約書等買賣證明文件，惟因乙○○拖延未給，及其因工作熟識而信賴乙○○遂未密集索討，
    且未幾乙○○即於同年12月1日為警查獲，而未能繼續追究
    上開文件之事。
(三)又被告庚○○與同案被告乙○○早有認識並有工作往來之情
    ，業經彼二人於本院陳明在卷，是被告庚○○向之購買挖土
    機具，如有問題並非無來處可詢。且被告庚○○有要求乙○○提供來源證明訂定買賣契約之情，已如前述，是彼二人交
    易上開挖土機之方式，並非一般經由陌生管道交易贓物而無
    從查詢來處且無約定任何憑證之情狀可擬。且被告庚○○於
    警方尚未查知其買受上開挖土機前，即於97年12月7日自行
    至警局受訊供稱有向乙○○買受上開挖土機，並帶警起出上
    開二台挖土機交還被害人等情，業經被告及證人李海於本院
    供證在卷，並有該被告警詢筆錄在卷可稽，足見其並無隱飾
    買受及藏匿上開贓物等畏罪之情。
(四)況被害人辰○○所有上開第一台挖土機，係於94年2月2日以
    73萬元之價格買入之情，業經該被害人於警詢陳明在卷，並
    有買賣讓渡書1份在卷可稽。而被告庚○○以90萬元代價向
    乙○○買受該台挖土機，其價格非但未低於且猶高於市價，
    且事後亦未塗損該挖土機之機身或引擎號碼使車主難以辨識
    尋回，實難認其有買贓之故意。至被害人鐘應武所有上開第
    二台挖土機，係於95年1月間以84萬元之價格買入，且機身
    有被油漆過，原有「俊達」公司字樣亦被漆掉，案發當時市
    價應有60萬元等情，固經該被害人於警詢及本院證述在卷。
    而被告庚○○以45萬元代價向乙○○買受該台挖土機，其價
    格雖遠低於該被害人買入上開挖土機之價格。惟該台挖土機
    於該被害人購入時並非全新而係中古機具，且於尋獲時機身
    有被油漆刷過外觀更醜等情，業經被害人於本院結證在卷，
    又自被害人於同年1月購入該車至被告庚○○於同年11月買
    受該車，時距已有10月，則該挖土機經使用折舊及油漆刷損
    後，其價值有所折損乃事理之常。況被告於本院辯稱: 「我
    們是以車子的現況來估價，像以本件第一台三百型市價約
    100萬上下，第二台市價也是50幾萬元而已，這台車我們有
    先看過，再跟買家議價，再拖回來試用。第二台沒有被害人
    說的那種行情」、「第二台只有小局部噴漆，車子來的時候
    就是這樣，我沒有油漆」等語；核與證人乙○○於本院證稱
    : 「第二台在正常買賣的情況下，大概也要50多萬，我賣得
    比市價便宜一點點，因為我賣太便宜他也不敢跟我買，第一
    台價格差不多90萬元，第二台價格差不多40至50萬，應該沒
    有被害人講的那麼貴」、「我沒有油漆，車子剛運到我這時
    ，機身背面有油漆，我是有看到一個地方有油漆過」等語大
    抵相符，足見被告庚○○與證人乙○○均認上開挖土機僅約
    值50萬元，是彼二人議定以45萬元買賣上開挖土機，尚難認
    其對價顯不相當。加以被告庚○○買受該挖土機後，並未予
    以刷損該挖土機之機身或引擎號碼，且於警未查知其買受上
    開挖土機前即自行帶警起出上開二台挖土機交還被害人等情
    ，既如前述，即難謂被告庚○○有以市價顯不相當之價格明
    知而故買上開贓物之實。亦不能僅因其與乙○○所議挖土機
    買賣價格與被害人自認之價格有落差，及其因向熟識而信賴
    之同案被告乙○○買受上開機具，而未細究來源證明及挖土
    機機身被油漆過之緣由，復因乙○○一再拖延未索取尾款，
    而未簽訂買賣契約等情，即認庚○○於向乙○○買入上開挖
    土機時，已有贓物之認識。
六、綜上所述，被告庚○○所辯上語尚非顯違常情。公訴意旨所
    舉上開事證，尚不足以證明被告庚○○買受上開挖土機時已
    有贓物之認識。此外，復查無其他積極證據，足資證明該被
    告係明知而買受上開贓物。揆諸首開說明，認其犯罪尚屬不
    能證明，自應為被告庚○○無罪之諭知。
據上論斷，應依刑事訴訟法第299條第1項前段、第301條第1項，
刑法第28條、第349條第2項、第51條第5款，刑法施行法第1條之
1，中華民國96年罪犯減刑條例第2條第1項第3款、第7條、第9條
，判決如主文。
本案經檢察官壬○○到庭執行職務。
中    華    民    國    97    年    12    月    23    日
                  刑事第七庭    審判長法  官  賴純慧
                                      法  官  鄧希賢
                                      法  官  田幸艷
以上正本證明與原本無異。
如不服本判決應於收受本判決後10日內向本院提出上訴書狀，並
應敘述具體理由。如未敘述上訴理由者，應於上訴期間屆滿後20
日內向本院補提理由書狀（均須按他造當事人之人數附繕本）「
切勿逕送上級法院」。
                                書記官  吳昕韋
中    華    民    國    97    年    12    月    23    日
附錄本案論罪科刑法條全文
中華民國刑法第349條
收受贓物者，處 3 年以下有期徒刑、拘役或 5 百元以下罰金。
搬運、寄藏、故買贓物或為牙保者，處 5 年以下有期徒刑、拘役
或科或併科 1 千元以下罰金。
因贓物變得之財物，以贓物論。


司法院資訊處製作；財團法人民間司法改革基金會備份。
